臺灣高等法院刑事判決　　　　　　　 100年度上易字第1793號
上　訴　人　臺灣士林地方法院檢察署檢察官
被　　　告　黃藏龍
　　　　　　鄭慧琳
上　一　人
選任辯護人　季佩芃律師
　　　　　　郭蕙蘭律師
上列上訴人因被告等竊盜案件，不服臺灣士林地方法院100年度
易字第66號，中華民國100年6月24日第一審判決（起訴案號：臺
灣士林地方法院檢察署99年度偵字第12022號），提起上訴，本
院判決如下：
    主  文
上訴駁回。
黃藏龍緩刑貳年，並應給付林士欽新臺幣拾萬元之賠償金，給付
方法為：自民國一百年十二月十五日起，每月給付新臺幣貳萬元
，至全部清償為止。
    事  實
一、緣鄭慧琳自民國99年1月31日起，在臺北市北投區○○○路○
    段495號1樓，出資經營「玖盛澎湖海鮮餐廳」，負責掌管財
    務，並由其男友林士欽負責廚房、公關及管理行政事務，二
    人並共同居住在臺北市北投區○○○路○段489號2樓，黃藏
    龍則為該餐廳雇用之廚師。嗣因於99年6月底某日，鄭慧琳
    與林士欽發生口角後，向店內員工表示將收回資金，不再續
    行經營，黃藏龍擔心領不到薪資，竟意圖為自己不法之所有
    ，先趁隙將鄭慧琳置於店內之住家鑰匙，持往不知情之鎖店
    人員為其複製備用，再將原鑰匙放回店內，至99年7月4日凌
    晨1時30分許之夜間，利用鄭慧琳、林士欽駕車外出補貨之
    機會，戴上自備之手套、持前開複製之鑰匙，開啟鄭慧琳上
    開住處大門，侵入上開住處（侵入住宅部分未據告訴），竊
    取鄭慧琳置於房間衣櫥內堆疊衣服下方之信封袋（內有餐廳
    營業收入現金新臺幣【下同】10萬6千元）、該衣櫥中錢包
    內之鄭慧琳所有現金1萬1千元及人民幣數十元、房間內床邊
    櫃桌面上鄭慧琳所有之零錢袋（內有銅板合計2千餘元）等
    物，得手後供己花用殆盡。嗣鄭慧琳、林士欽於當日3時許
    返回上址住處時，發覺有異，林士欽隨即報警，始循線查悉
    上情。
二、案經臺北市政府警察局北投分局報告臺灣士林地方法院檢察
    署檢察官偵查起訴。
    理  由
壹、證據能力部分：
一、按被告以外之人於審判外之言詞或書面陳述，除法律有規定
    者外，不得作為證據。被告以外之人於檢察事務官、司法警
    察官或司法警察調查中所為之陳述，與審判中不符時，其先
    前之陳述具有較可信之特別情況，且為證明犯罪事實存否所
    必要者，得為證據。刑事訴訟法第159條第1項、第159條之2
    定有明文。查證人即告訴人林士欽、共同被告黃藏龍於警詢
    時之陳述，就上訴人即被告鄭慧琳而言，屬被告以外之人於
    審判外之陳述，渠等於原審時，業經依法傳訊到庭而為陳述
    ，並由檢察官、被告鄭慧琳及其辯護人對之行使詰問權，渠
    等於警詢時所為之陳述，與審判中不符部分，查無其先前之
    陳述具有較可信之特別情況，被告鄭慧琳之辯護人於原審及
    本院審理時並爭執其證據能力（見原審卷第65頁、本院100
    年10月6日準備程序筆錄第3頁），是揆諸首揭說明，證人林
    士欽、黃藏龍於警詢時之陳述，無證據能力。
二、按被告以外之人於偵查中向檢察官所為之陳述，除顯有不可
    信之情況者外，得為證據，刑事訴訟法第159條之1第2項定
    有明文。查證人林士欽、黃藏龍於偵查中檢察官訊問時所為
    之陳述，業經具結，均查無證據證明上開證人等於偵查中檢
    察官訊問時所為之陳述，有顯不可信之情形，又證人林士欽
    、黃藏龍於原審時，並均經以證人身分傳訊到庭作證，進行
    交互詰問，予以被告鄭慧琳對質詰問之機會，保障其訴訟上
    之權利，本院審理時，並再提示渠等上開偵訊時之筆錄及告
    以要旨，由檢察官、被告鄭慧琳及辯護人依法辯論，完足證
    據調查之程序，是上開證人等於偵查時之陳述，均具有證據
    能力並得採為證據，此並非對其等陳述內容之證明力如何加
    以論斷，二者之層次有別，不容混淆。被告鄭慧琳之辯護人
    於本院時爭執渠等偵查時證言之證據能力（見本院100年10
    月6日準備程序筆錄第3頁），並無理由，
三、按被告以外之人於審判外之陳述，雖不符同法第159條之1至
    第159條之4之規定，但經當事人於審判程序同意作為證據，
    法院審酌該言詞陳述或書面陳述作成時之情況，認為適當者
    ，亦得為證據；當事人、代理人或辯護人於法院調查證據時
    ，知有第159條第1項不得為證據之情形，而未於言詞辯論終
    結前聲明異議者，視為有前項之同意。刑事訴訟法第159條
    之5有明文規定。本案其餘所引用之被告以外之人於審判外
    之陳述，雖為傳聞證據，惟檢察官、被告等及辯護人於原審
    及本院審理時，並未爭執該等陳述之證據能力，且迄至言詞
    辯論終結前亦未再聲明異議，本院審酌上開證據資料製作時
    之情況，尚查無違法不當及證明力明顯過低之瑕疵，亦認為
    以之作為證據應屬適當，故揆諸前開法律規定與說明，爰逕
    依刑事訴訟法第159條之5規定，認前揭證據資料有證據能力
    。
貳、有罪（被告黃藏龍）部分：
一、上開犯罪事實，業據被告黃藏龍於原審及本院審理時供承不
    諱，核與證人林士欽、證人即共同被告鄭慧琳於原審時證述
    情節相符（見原審卷第69頁背面至72頁、75頁背面至79頁）
    ，並有臺北市政府警察局北投分局100年3月25日北市警投分
    刑字第10030757200號函及附件現場勘查報告、本院100年5
    月3日勘驗筆錄、現場監視器翻拍照片、監視器光碟、現場
    採證照片、林士欽手繪現場圖等存卷可參，足見被告黃藏龍
    前開出於任意性之自白與事實相符。至證人林士欽於偵查時
    ，固以竊盜案件被害人之身分應訊，惟前開失竊款項實係鄭
    慧琳所有，業據證人林士欽、鄭慧琳於原審時證述在卷，且
    觀諸本案卷證，亦未見鄭慧琳委任林士欽提出本案竊盜告訴
    ，是林士欽應係告發人，而非告訴人，起訴書所載本案係由
    林士欽提出告訴，容有誤會，附此敘明。綜上，本件事證明
    確，被告黃藏龍犯行已堪認定，應予依法論科。
二、被告黃藏龍行為後，刑法第321條第1項業於100年1月26日修
    正公布，並自同年月28日生效，修正後之刑法第321條第1項
    ，除第1款之構成要件變更為：「侵入住宅或有人居住之建
    築物、船艦或隱匿其內而犯之者」，刑度亦增訂「得併科新
    臺幣十萬元以下罰金」，比較新舊法結果，新法對被告非較
    為有利，依刑法第2條第1項前段之規定，自應適用行為時即
    修正前刑法第321條第1項之規定，合先敘明。核被告黃藏龍
    所為，係犯修正前刑法第321條第1項第1款之加重竊盜罪。
    被告黃藏龍利用不知情之鎖店人員為其複製鄭慧琳住處鑰匙
    用以竊盜，為間接正犯。
三、原審同此認定，因依刑法第321條第1項第1款、第2條第1項
    前段、第38條第1項第2款規定，並審酌被告黃藏龍以侵入他
    人住宅之方式竊盜，妨害被害人之居住安寧，竊得財物達12
    萬餘元，犯後坦承犯行，態度良好，及其生活狀況、品行、
    智識程度等一切情狀，量處有期徒刑8月，並為相關沒收之
    宣告。經核其認事用法並無違誤，量刑亦稱妥適。檢察官上
    訴意旨雖指稱：依證人林士欽、鄭慧琳於偵查時之證述，上
    開餐廳應是林士欽與鄭慧琳共同經營，原判決認定是由鄭慧
    琳經營，與事實不符；且黃藏龍進入行竊地點須要經過1、2
    樓鐵門及木門，原判決諭知鑰匙1支沒收，亦與卷證資料不
    符云云。然查：上開餐廳係由鄭慧琳出資開設，並負責店內
    之財務、會計等事項，林士欽為鄭慧琳之同居男友，為該餐
    廳之廚師，並負責管理店內公關及行政事務等情，業經證人
    林士欽、鄭慧琳於原審時證述明確，證人林士欽並證稱：伊
    沒有出資，伊有領薪水，薪水都是鄭慧琳發放，但若生意不
    好，伊與鄭慧琳就沒有領薪水，但其他員工都一定有薪水，
    伊與鄭慧琳同居，所以是餐廳老闆及老闆娘，伊認為自己是
    老闆等語（見原審卷第76至78頁），足見證人林士欽係因與
    鄭慧琳為同居之男女朋關係，並在鄭慧琳出資設立之餐廳內
    工作，擔任主要之職務，始因而認知其為該餐廳老闆，是其
    於偵查所稱之共同經營，顯係指餐廳之運作分工狀況而言，
    而非指餐廳經營權之歸屬。又證人鄭慧琳於原審時證稱，其
    離家時將樓上木門關上，木門外鐵門反鎖，樓下鐵門關上等
    語（見原審卷第70頁），是進入鄭慧琳住處雖經過三道門，
    但鄭慧琳似僅有將樓上鐵門上鎖，故被告於行竊過程中使用
    1支鑰匙即進入行竊，並非無可能，原判決諭知沒收未扣案
    之鑰匙1支，尚難認有何不合。是檢察官上訴意旨所指，並
    無理由，應予駁回。
四、末查，被告黃藏龍前於70年間，因偽造有價證券案件，經法
    院判處有期徒刑3年6月確定，於72年6月8日縮刑假釋，至73
    年10月21日假釋期滿未經撤銷，其未執行之刑，以已執行論
    而執行完畢，其於上開有期徒刑執行完畢5年內，未曾因故
    意犯罪受有期徒刑以上刑之宣告，有本院被告前案紀錄表附
    卷可按，被告黃藏龍因一時失慮，致觸犯本件犯行，犯後坦
    承犯行，並已與林士欽達成和解，同意分期賠償林士欽10萬
    元，已有悔意，經此偵審程序及科刑教訓後，當能知所警惕
    ，信無再犯之虞，並為使被告黃藏龍能確實依和解內容履行
    ，爰依刑法第74條第1項第2款、第2項第3款規定，諭知被告
    黃藏龍緩刑2年，並命其應給付林士欽10萬元之賠償金，給
    付方法為：自民國100年12月15日起，每月給付2萬元，至全
    部清償為止，若被告不履行此一負擔，且情節重大足認原宣
    告之緩刑難收其預期效果，而有執行刑罰之必要者，依刑法
    第75條之1第1項第4款規定，得撤銷其緩刑宣告，併此敘明
    。
參、無罪（被告鄭慧琳）部分：
一、公訴意旨另以：被告鄭慧琳與林士欽為同居男女，林士欽在
    臺北市北投區○○○路○段495號1樓經營快炒餐廳，黃藏龍
    係林士欽之員工，被告鄭慧琳與黃藏龍共同基於意圖為自己
    不法所有之犯意聯絡，由被告鄭慧琳於99年7月3日晚上某時
    許，告知黃藏龍翌日凌晨被告鄭慧琳將與林士欽外出補貨，
    黃藏龍可於翌日凌晨1、2時，前往林士欽位於臺北市北投區
    ○○○路4段489號2樓處所，拿取房間衣櫥內堆疊衣服下置
    放現金之信封袋等情後，黃藏龍遂於同年7月4日凌晨2時許
    之夜間，依被告鄭慧琳指示前往林士欽上址住處，因住處房
    門並未上鎖，黃藏龍則戴手套後進入林士欽住處內主臥室，
    竊取林士欽所有置放在衣櫥內之餐廳經營盈餘共計12萬餘元
    ，得手後，藏至於上址餐廳內之米缸內。嗣於99年7月4日林
    士欽返回上址住處後，發覺有異當場報警，並調閱監視器後
    ，始悉上情。因認被告鄭慧琳係與黃藏龍共同涉有刑法第32
    1條第1項之加重竊盜罪嫌云云。
二、按犯罪事實應依證據認定之，無證據不得認定犯罪事實；又
    不能證明被告犯罪者，應諭知無罪之判決；刑事訴訟法第15
    4條第2項、第301條第1項定有明文。是犯罪事實之認定應憑
    證據，如未能發現相當證據，或證據不足以證明，自不能以
    推測或擬制之方法，作為裁判基礎（最高法院40年台上字第
    86號判例意旨參照）；且認定犯罪事實所憑之證據，雖不以
    直接證據為限，間接證據亦包括在內，然而無論直接證據或
    間接證據，其為訴訟上之證明，須於通常一般之人均不致有
    所懷疑，而得確信其為真實之程度者，始得據為有罪之認定
    ，倘其證明尚未達到此一程度，而有合理之懷疑存在而無從
    使事實審法院得有罪之確信時，即應由法院為諭知被告無罪
    之判決（最高法院76年台上字第4986號判例意旨參照）。
三、公訴意旨認被告鄭慧琳涉有前開犯行，無非係以黃藏龍於偵
    查中之證詞為主要論據。檢察官上訴意旨另以：衡諸常情，
    鄭慧琳之住處鑰匙，於其離開住處後，即可收於隨身包包內
    ，該住家鑰匙並非在餐廳內處理業務所須，豈可能放在餐廳
    櫃臺桌面上，是證人黃藏龍於原審時，翻異前詞，改稱是在
    餐廳櫃臺上先拿鑰匙去備份後，再持鑰匙進入行竊云云，與
    經驗法則不符，不能排除是附和被告鄭慧琳之辯詞，非得遽
    以採信云云。訊據被告鄭慧琳堅決否認涉有前開犯行，辯稱
    ：伊並未要黃藏龍前往其住處行竊，且黃藏龍所竊取之12萬
    餘元均係伊所有，伊才是最大的受害人等語。經查：
(一)上開餐廳係由被告鄭慧琳出資設立，其並負責餐廳財務、會
    計等事項，林士欽則負責餐廳廚房、公關及行政業務，該餐
    廳盈餘款項及其餘失竊款項，均屬被告鄭慧琳所有，林士欽
    與鄭慧琳是同居男女朋友關係，因而林士欽認為自己是老闆
    ，鄭慧琳是老闆娘等情，業據證人林士欽於原審時證述明確
    （見原審卷第76至79頁），至證人林士欽於偵查時雖曾證稱
    餐廳是伊與鄭慧琳合開的等語，然此應係指其與鄭慧琳在餐
    廳業務之運作分工情形，而非指餐廳經營權之歸屬，有如前
    述，是黃藏龍所行竊之金錢，既為餐廳之營業收入，自屬鄭
    慧琳所有，被告鄭慧琳當無與黃藏龍共謀行竊自身財物之必
    要，是證人黃藏龍於偵查中所稱：是鄭慧琳要其進入上開住
    處行竊云云，是否屬實，已堪存疑。況證人黃藏龍於原審時
    證稱：「（問：為何在發薪前一日到林士欽及鄭慧琳住處？
    ）我怕領不到薪水」、「（問：之前說是鄭慧琳叫你去拿錢
    ，現在為何改口？）因為與鄭慧琳沒有仇，這段時間良心上
    過不去」、「（問：你告訴林士欽說錢是你拿的時，有無說
    跟鄭慧琳有關？）有，我當時不知道店是鄭慧琳開的，我認
    為是林士欽開的，因為之前鄭慧琳有一、二次，拿了店裡的
    錢離開，都沒事，所以我想說拖她下水，我可能也沒事」、
    「（問：起訴後你本來也不承認，後來為何又承認？）因為
    檢察官說要測謊，我覺得有點害怕，良心也過不去」等語（
    見原審卷第73頁背面、74頁），而被告鄭慧琳於原審時亦供
    稱：與林士欽吵架後，確曾因一時生氣，向黃藏龍說：「我
    錢我拿走了，我不想做了，你們自己看著辦」等語（見原審
    卷第72頁背面），足見證人黃藏龍確係因上開緣由而謊稱被
    告鄭慧琳涉案，至於原審時始改變心意供出實情甚明。次查
    ，被告鄭慧琳前曾發現住家鑰匙不翼而飛，並於稍後在餐廳
    櫃檯後方掛勾找到，但被告鄭慧琳向來不會將鑰匙放在該處
    ，而99年7月4日係因黃藏龍向林士欽表示海鮮短缺，林士欽
    與被告鄭慧琳始行外出採買補貨，且被告鄭慧琳離家前，已
    經樓上鐵門反鎖，嗣於當日返家時，因發現樓上鐵門竟未反
    鎖，查覺有異，而立即查看財物是否遭竊等情，亦分據被告
    鄭慧琳、證人林士欽於原審時陳明在卷（見原審卷第70、71
    、78頁正面、背面），核與證人黃藏龍原審時所稱趁隙將該
    鑰匙持往備份後放置於餐廳櫃檯後方掛勾、要求林士欽補貨
    、再持鑰匙侵入上址等情互相吻合（見原審卷第73至75頁）
    ，益見證人黃藏龍確係藉機複製被告鄭慧琳住處鑰匙後單獨
    行竊，被告鄭慧琳實未參與本件竊盜犯行無誤。且被告鄭慧
    琳之住處與其經營之餐廳均在同一街道，相距不遠，被告鄭
    慧琳自住處出門至餐廳後，隨手將住處鑰匙放置在餐廳櫃檯
    上，與常情事理尚難認有不合之處，檢察官上訴意旨稱鄭慧
    琳離開住處後，即可將鑰匙收於隨身包包內，豈可能放在餐
    廳櫃臺桌面上云云，尚非足採。
(二)綜上所述，被告鄭慧琳上開所辯，尚非無稽，堪予採信。本
    件檢察官所舉證據，尚不足為被告鄭慧琳有罪之積極證明，
    無從說服本院形成被告有罪之心證。此外，復查無其他證據
    資料，足資認定被告鄭慧琳確有上開犯行，揆諸首揭規定及
    說明，應認不能證明被告鄭慧琳犯罪，自應為其無罪之諭知
    。原審以不能證明被告鄭慧琳犯罪，而為其無罪之判決，核
    無不合。檢察官上訴仍執前詞而為爭執，復未提出其他積極
    事證證明被告鄭慧琳確有竊盜之犯行，其上訴為無理由，應
    予駁回。
據上論斷，應依刑事訴訟法第368條，刑法第74條第1項第2款、
第2項第3款，判決如主文。
本案經檢察官許仲瑩到庭執行職務。
中    華    民    國   100    年    11    月    30    日
                  刑事第五庭  審判長法  官  王敏慧
                                    法  官  劉秉鑫
                                    法  官  白光華
以上正本證明與原本無異。
不得上訴。
                                    書記官  廖鴻勳
中    華    民    國   100    年    11    月    30    日
附錄本案論罪科刑法條：
修正前刑法第321條第1項第1款
犯竊盜罪而有下列情形之一者，處6 月以上、5 年以下有期徒刑
：
一、於夜間侵入住宅或有人居住之建築物、船艦或隱匿其內而犯
    之者。